臺灣桃園地方法院刑事判決　　　　　　　110年度訴字第720號
公　訴　人　臺灣桃園地方檢察署檢察官
被　　　告　余美珠


指定辯護人　本院公設辯護人廖彥傑
上列被告因公共危險案件，經檢察官提起公訴（109 年度偵字第
00000 號），本院判決如下：
    主  文
余美珠放火燒燬現供人使用之住宅未遂罪，處有期徒刑貳年。緩
刑伍年，緩刑期內付保護管束，並應依執行檢察官之指示，前往
醫療機構及心理諮商機構完成精神治療及心理輔導之適當處遇措
施。
    事  實
一、余美珠係桃園市○○區○○○路00巷00號2 樓房屋之住戶，
    因罹患癌症及憂鬱症萌生自殺念頭，明知上開房屋為現供人
    使用之住宅，且在上開住宅點火引燃易燃物，勢將助長火勢
    蔓延燃燒整棟住宅及附近住戶，竟仍基於放火燒燬現供人使
    用住宅之犯意，於民國109 年9 月25日下午1 時10分前某時
    ，在本案住宅主臥室浴廁內放置睡袋，並持裝有汽油之保特
    瓶1 只，以自備打火機點燃其所有之裝有汽油保特瓶及睡袋
    引發火災之方式，欲燒燬上開住處建築物，藉此遂其自戕目
    的，幸經鄰居立即通報消防隊到場處理，警消撲救得宜，始
    未損及本案住宅之主要結構及效用，並循線查獲上情。
二、案經桃園市政府警察局龜山分局報告臺灣桃園地方檢察署檢
    察官偵查起訴。
    理  由
壹、程序部分：
㈠、本院以下所引用被告余美珠以外之人於審判外之陳述，檢察
    官及被告、辯護人於本院準備程序及審判期日中，均同意有
    證據能力或未對於其證據能力聲明異議（見本院卷㈠第35頁
    、卷㈡第22至25頁），而視為同意該等證據具有證據能力，
    且本院審酌各該證據資料製作時之情況，亦無違法不當或證
    明力明顯過低之瑕疵，以之作為證據應屬適當，依刑事訴訟
    法第159 條之5 規定，認該等證據均具證據能力。
㈡、至於本判決所引用之非供述證據部分，與本案均有關聯性，
    亦無證據證明係實施刑事訴訟程序之公務員以不法方式所取
    得，依刑事訴訟法第158 條之4 之反面解釋，當有證據能力
    ，本院復於審理時，提示並告以要旨，使檢察官及被告、辯
    護人充分表示意見，自得為證據使用。
貳、實體部分：
一、上揭事實，業據被告余美珠於偵查、本院準備程序及審理中
    均坦承不諱（見偵卷第127 至128 頁、本院卷㈠第34頁、卷
    ㈡第26頁），核與證人即被告之配偶陳招財、證人即被告之
    女陳凱玲於警詢時之證述（偵卷第13至19頁）相符，復有被
    告之診斷證明書、領藥記錄桃園市政府消防局0000000 火災
    原因調查鑑定書（檔案編號：I20I25N1）、火災原因調查鑑
    定書摘要、火災現場勘查紀錄及原因研判、桃園市政府消防
    局坪頂分隊火災出動觀察記錄、桃園市政府消防局談話筆錄
    、桃園市政府消防局火災證物鑑定報告、火災現場位置圖、
    平面圖、證物採樣位置圖及相片拍攝位置圖、桃園市政府消
    防局現場照片（偵卷第21、23至29、31、35至43、47至57、
    59、61至65、67、69至81、83至109 頁），並有燃燒殘餘物
    1 件扣案可佐，足認被告之自白與事實相符，堪以採信。本
    案事證明確，被告犯行堪予認定，應依法論科。
二、論罪科刑
㈠、按刑法第173 條第1 項放火燒燬現供人使用之住宅或現有人
    所在之建築物罪，自係指供人居住之住宅或現有人所在之建
    築物之整體而言，應包括墻垣及其內所有設備、傢俱等一切
    物品，故一個放火行為，若同時燒燬住宅、建築物與其內之
    所有物品，無論該其他物品為他人或自己所有，與同時燒燬
    數犯罪客體之情形不同，均不另成立刑法第175 條第1 項或
    第2 項放火燒燬住宅、建築物以外之他人或自己所有物罪；
    又刑法上之放火罪，其所保護之法益，重在公共安全，故其
    罪數應以行為之個數定之，一放火行為所燒燬之對象縱有不
    同，但行為僅一個，而應為整體之觀察，成立單純一罪（最
    高法院83年度台上字第2253號、85年度台上字第2608號刑事
    判決要旨參照）。查被告之放火行為，並未使上開住宅達到
    喪失效用之程度，雖同時燒燬該處住宅主臥室浴廁物品、磁
    磚、部分天花板，惟依前揭說明，應屬放火燒燬現供人使用
    之住宅未遂，且僅成立單純一罪，不另成立刑法第175 條放
    火燒燬住宅以外自己所有物罪。是核被告所為，係犯刑法第
    173 條第3 項、第1 項之放火燒燬現供人使用之住宅未遂罪
    。
㈡、刑之減輕：
１、被告已著手於放火行為之實行，惟並未造成住宅燒燬、喪失
    效用之結果，其犯罪尚屬未遂，爰依刑法第25條第2 項之規
    定，按既遂犯之刑減輕之。
２、又放火燒燬現供人使用之住宅罪之法定刑為無期徒刑或7 年
    以上有期徒刑，本院審酌被告係罹患癌症及憂鬱症，方購買
    汽油將之淋在睡袋上點火而為上開犯行，並未使用其他助燃
    物品助長火勢，與一般故意縱火案件有別，且考量其犯後坦
    承犯行，所為固有危害他人生命、財產之虞，本不宜輕縱，
    惟因其所引起之火勢不大，旋由他人撲滅火勢，幸未致任何
    人員傷亡，且實際受損範圍僅其所有之上開住宅主臥室浴廁
    物品、磁磚、部分天花板，損害尚非至鉅，又被告因本案行
    為，自身亦受有頭部、背部及四肢二度至三度燒傷，佔總表
    面積30% 、吸入性灼傷、急性呼吸衰竭之傷勢（見偵卷第21
    頁），衡酌其情節，不無情輕法重情形，在客觀上足以引起
    一般人之同情，本院認為如處以法定最輕刑有期徒刑7 年，
    並依其為未遂犯按既遂犯之刑減輕之，殊嫌過重，其犯罪之
    情狀非無不可憫恕之處，爰依刑法第59條之規定減輕其刑，
    並依法遞減之。
㈢、爰審酌被告因憂鬱症，即選擇現供人使用之上開住宅縱火，
    雖幸未造成該住宅燒燬之結果，惟對於該住宅內住戶之生命
    、身體、財產安全仍造成相當之風險，應予非難，惟念其犯
    後坦承犯行，態度尚可，兼衡其罹有癌症、憂鬱症之生活及
    身心狀況，及其於本院審理時時自陳國中畢業之教育程度、
    無業、已婚等家庭狀況（見本院卷㈡第27頁），暨其為本案
    犯行之犯罪動機、目的、手段、所生危害等一切情狀，量處
    如主文所示之刑。
㈣、緩刑之宣告：
    另被告未曾因故意犯罪受有期徒刑以上刑之宣告乙節，有臺
    灣高等法院被告前案紀錄表1 件附卷可查，並考量本案被告
    一時失慮誤觸刑典，固非可取，然其犯後已坦承上開犯行，
    足見其確有悔意，信其經此偵審教訓後應當知所誡惕；又被
    告係健康身心影響，方致一時心情低落即以放火方式欲自戕
    等情，業據被告之配偶及女兒陳述在前，並有診斷證明書在
    卷可佐（見本院卷㈡第29頁），如立即強予自由刑之制裁，
    恐不能根本消除其犯罪原因，當務之急應係施以適當治療，
    提升其情緒管控能力、改善其行為之因應模式，故本院認對
    於被告宣告之刑，以暫不執行為適當，爰併予宣告緩刑如主
    文所示，以勵自新。又為督促被告提升情緒管控能力，避免
    其重蹈覆轍，參酌被告自陳其持續至精神科就診，且有每天
    服藥等情（見本院卷㈡第22頁），足認被告確實需要接受治
    療。爰依刑法第74條第2 項第6 款規定，命被告於緩刑期間
    ，完成精神治療、心理輔導，至經評估後認無繼續之必要時
    為止，併依刑法第93條第1 項第2 款規定，諭知於緩刑期間
    內付保護管束。至於被告究應如何完成精神治療或心理輔導
    之處遇措施，則屬執行之問題，應由執行檢察官斟酌全案情
    節及各醫療、心理諮商等機構之設置，以及被告目前固定就
    醫之院所等因素，妥為指定。另倘被告違反上述緩刑負擔而
    情節重大者，足認原宣告之緩刑難收其預期效果，而有執行
    刑罰之必要，依同法第75條之1 第1 項第4 款之規定，得撤
    銷其緩刑宣告，附此指明。
㈤、沒收部分：
    查未扣案之打火機1 個及扣案之燃燒殘餘物（即裝有汽油液
    體之塑膠瓶）1 個，固係被告為本案放火犯行所用之物，然
    該等物品並非違禁物，且易於取得，尚無藉由剝奪所有以預
    防並遏止犯罪之沒收必要，爰皆不宣告沒收。
據上論斷，應依刑事訴訟法第299 條第1 項前段，刑法第173 條
第3 項、第1 項、第25條第2 項、第59條、第74條第1 項第1 款
、第2 項第6 款、第93條第1 項第2 款，判決如主文。
本案經檢察官朱秀晴提起公訴，檢察官黃翎樵到庭執行職務。
中    華    民    國    110     年    11    月    9    日
　
                  刑事第十六庭  審判長法  官   游紅桃
                                      法  官   林蕙芳
                                      法  官   鄧瑋琪
以上正本證明與原本無異。
如不服本判決應於收受判決後20日內向本院提出上訴書狀，並應
敘述具體理由。其未敘述上訴理由者，應於上訴期間屆滿後20日
內向本院補提理由書(均須按他造當事人之人數附繕本)「切勿逕
送上級法院」。
                                      書記官   陳崇容
中    華    民    國  110     年    11    月    10    日